臺灣基隆地方法院基隆簡易庭小額民事判決
109年度基小字第3098號
原      告  陳宏昇  

被      告  張琬萍  


上列當事人間請求刑事附帶民事損害賠償事件，經本院刑事庭以
109度交附民字第120號裁定移送而來，本院於民國110年4月1日
言詞辯論終結，判決如下：
    主  文
被告應給付原告新臺幣捌萬貳仟玖佰肆拾元，及自民國一百零九
年九月五日起至清償日止，按年息百分之五計算之利息。
訴訟費用新臺幣壹仟元由被告負擔。
本判決得假執行。
    事實及理由要領
一、原告起訴主張：
(一)被告於民國108年5月25日上午7時50分許，騎乘車號000-000
    號普通重型機車（下稱被告車輛），自基隆市中山區基金一
    路往麥金路方向行駛，行經基金一路與武崙街之丁字岔路口
    ，欲左轉至基金一路218號時，本應注意行駛至交岔路口，
    轉彎車應讓直行車先行，而當時天候晴、日間自然光線、柏
    油路面乾燥、無缺陷、無障礙物、視距良好、號誌為閃光黃
    燈，無不能注意之情形，詎被告疏未注意對向車道有無來車
    之狀況，禮讓直行車通行，即騎乘機車貿然左轉，駛入對向
    車道，適原告騎乘訴外人許靜瑜所有車號000-000號普通重
    型機車（下稱系爭車輛）搭載許靜瑜，沿對向車道往新北市
    萬里區方向直行駛至上開丁字岔路口，見狀避煞不及而與被
    告車輛發生碰撞，致原告人車倒地，受有右肩膀挫傷、右手
    部擦傷、雙膝部擦傷、左腕部擦傷及左手肘擦傷等傷害，並
    致系爭車輛受損（下稱系爭事故）。而被告上開過失傷害行
    為，業經臺灣基隆地方檢察署（下稱基隆地檢署）檢察官以
    108年度偵字第3617號提起公訴在案，被告自應對原告負侵
    權行為損害賠償責任。又原告因被告上開過失傷害行為，受
    有如下損害：
  1.醫療費用部分：原告因系爭事故受有前揭傷害，於事故當日
    即108年5月25日至基隆長庚醫院急診，支出醫療費用新臺幣
    （下同）690元。
  2.系爭車輛修復費用部分：系爭車輛車體嚴重損壞，經原告送
    修後支出修復費用32,250元，修復項目暨金額如附表即隆昌
    車業行估價單（下稱系爭估價單）所示。另許靜瑜已將前開
    系爭車輛修復費用之損害賠償債權讓與予原告，而得由原告
    行使該車輛修復費用之損害賠償請求權。
  3.精神慰撫金部分：原告因系爭事故受有前揭傷害，日常生活
    不便，生活品質遽降，身心狀況大不如前，而受有相當之精
    神上痛苦，故請求被告賠償精神慰撫金50,000元。
  4.從而，原告因被告上開過失傷害行為合計受有82,940元之損
    害【計算式：690元＋32,250元＋50,000元＝82,940元】，爰依
    侵權行為損害賠償及債權讓與之法律關係提起本件訴訟，請
    求被告賠償原告所受上開損害。
(二)並聲明：被告應給付原告82,940元，及自刑事附帶民事起訴
    狀繕本送達翌日起至清償日止，按年息5%計算之利息。
二、被告則聲明請求駁回原告之訴，並陳明如受不利益判決，願
    供擔保請准免為假執行之宣告，其答辯略以：
    被告就系爭事故之發生固有過失，惟原告於事發時在肇事路
    段之彎道係因車速過快而撞及被告車輛，同為系爭事故肇事
    因素。又系爭車輛如附表1至13之修復項目暨費用之必要性
    ，被告雖不爭執，惟系爭車輛並無更換車台之必要，故不應
    由被告負擔如附表編號14「申請車台及驗車費」15,000元之
    費用。
三、經查，原告主張被告於上揭時、地，騎乘被告車輛，自基隆
    市中山區基金一路往麥金路方向行駛，行經基金一路與武崙
    街之丁字岔路口時，欲左轉至基金一路218號，未注意對向
    車道有無來車之狀況，禮讓直行車通行，即騎乘機車貿然左
    轉，駛入對向車道，適原告騎乘訴外人許靜瑜所有系爭車輛
    搭載許靜瑜，沿對向車道往新北市萬里區方向直行駛至上開
    丁字岔路口，因見狀避煞不及而與被告車輛發生碰撞，致原
    告人車倒地受有右肩膀挫傷、右手部擦傷、雙膝部擦傷、左
    腕部擦傷及左手肘擦傷等傷害，並致系爭車輛之前車頭受損
    ；而被告上開過失傷害行為，業經本院刑事庭以109年度交
    易字第172號判決被告犯過失傷害罪，處拘役50日，如易科
    罰金，以1,000元折算1日在案等事實，有原告提出之診斷證
    明書影本及外放基隆地檢署108年度偵字第3617號卷（下稱
    偵查卷）附警詢筆錄、道路交通事故現場圖、調查報告表(
    一)(二)、談話紀錄表、酒精測定紀錄表、自首情形紀錄表
    、行車執照、現場照片等件影本可稽，並經本院依職權調取
    上開刑事偵審案卷核閱無訛，且為被告所不爭執，應堪信為
    真實。
四、按因故意或過失，不法侵害他人之權利者，負損害賠償責任
    ；汽車、機車或其他非因軌道行駛之動力車輛，在使用中加
    損害於他人者，駕駛人應賠償因此所生之損害，民法第184
    條第1項前段、第191條之2前段分別定有明文。次按汽車（
    含機車）行駛至交岔路口，轉彎車應讓直行車先行，道路交
    通安全規則第102條第1項第7款定有明文。本件被告駕駛上
    開普通重型機車，本應注意前揭規定，且騎乘機車在市區道
    路上依法即負有上開注意義務，而系爭事故發生時，天候晴
    、日間自然光線、柏油路面乾燥、路面無缺陷、無障礙物、
    視距良好、號誌為閃光黃燈，有偵查卷附道路交通事故調查
    報告表(一)可稽，足見被告於系爭事故發生時亦無不能注意
    之情事，是被告騎乘機車行經基金一路與武崙街之丁字岔路
    口，既擬左轉，自應仔細確認對向車道有無直行車輛，禮讓
    直行車通行，以避免發生危險，詎被告竟疏未注意即貿然逕
    行左轉駛入對向車道，造成直行駛至路口之原告避煞不及而
    與被告車輛發生碰撞，致原告人車倒地而受有前揭傷害，並
    致系爭車輛受損，其就系爭事故之發生顯有過失，被告對此
    亦不爭執（見本院109年12月24日言詞辯論筆錄）。被告復
    未舉證證明其對於防止損害之發生，已盡相當之注意，且被
    告之過失行為與原告所受傷害及系爭車輛所受損害間有相當
    因果關係，應對系爭車輛所受損害負侵權行為損害賠償責任
    ，又原告主張其已自系爭車輛所有權人許靜瑜受讓系爭車輛
    因系爭事故所生損害賠償債權，有其提出之車輛損害賠償債
    權請求權讓與同意書附卷足憑，堪以認定，則原告依前揭規
    定，主張被告應對其因系爭事故所受損害負侵權行為之賠償
    責任，自屬有據。
五、復按不法侵害他人之身體或健康者，對於被害人因此喪失或
    減少勞動能力，或增加生活上之需要時，應負損害賠償責任
    ；不法侵害他人之身體、健康、名譽、自由、信用、隱私、
    貞操，或不法侵害其他人格法益而情節重大者，被害人雖非
    財產上之損害，亦得請求賠償相當之金額；不法毀損他人之
    物者，被害人得請求賠償其物因毀損所減少之價額，民法第
    193條第1項、第195條第1項、第196條分別定有明文。本件
    被告就系爭事故之發生有過失乙節，業如前述，揆諸前揭規
    定，自應就原告因系爭事故所生之損害，負賠償責任。茲就
    原告請求之項目及金額應否准許，分述如下：
(一)醫療費用部分：
    原告主張其因系爭事故受有前揭傷害，於事故當日即108年5
    月25日至基隆長庚醫院急診，支出醫療費用690元等事實，
    業據其提出基隆長庚醫院108年5月25日診斷證明書及醫療單
    據為證，且為被告所不爭執（見上揭言詞辯論筆錄），堪以
    認定，是原告請求急診醫療費用690元，洵屬有據，應予准
    許。
(二)系爭車輛修復費用部分：
    按負損害賠償責任者，除法律另有規定或契約另有訂定外，
    應回復他方損害發生前之原狀。不能回復原狀或回復顯有重
    大困難者，應以金錢賠償其損害。損害賠償，除法律另有規
    定或契約另有訂定外，應以填補債權人所受損害及所失利益
    為限，民法第213條第1項、第215條、第216條第1項分別定
    有明文。經查，原告主張系爭車輛因系爭事故受有損害，經
    送廠修復後，支出修復費用32,250元之事實，有系爭估價單
    、統一發票及車輛修復照片在卷可佐，堪信為真實。而查，
    原告就系爭車輛所支出如附表編號1至13所示修復項目之修
    復費用，均屬修復系爭車輛之必要費用乙節，亦為被告所不
    爭執（見上揭言詞辯論筆錄）。至被告雖辯稱系爭車輛並無
    更換車台之必要，故不應由其負擔如附表編號14「申請車台
    及驗車費」15,000元云云，惟查，機車車台係機車之結構體
    即骨架，乃機車之主要構成部分，其狀況良窳攸關車輛行車
    安全至鉅，而觀之系爭事故發生後之現場照片，系爭車輛受
    撞擊部位即前車頭有多處明顯裂痕，足見兩車撞擊力道非輕
    ，再參酌系爭車輛既受外力撞擊，其實際損害通常並非僅限
    鈑金等外觀部分，是系爭車輛經送修拆卸始發現內部零件受
    損致無法修復，亦難謂與常情相違。又系爭車輛之車台經更
    換後須重新辦理驗車，此參道路交通安全規則第23條第2項
    規定即明，是系爭車輛之驗車費自應屬因更換系爭車輛車台
    所衍生之必要支出。被告空言抗辯系爭車輛車台無更換新品
    之必要，上開申請車台及驗車費用不應由其負擔云云，並不
    足採。準此，如附表即系爭估價單所示14項修復項目之修復
    費用，均屬修復系爭車輛之必要費用，洵堪認定。原告請求
    系爭車輛修復費用32,250元，亦屬有據，而應准許。
(三)精神慰撫金部分：
    按不法侵害他人之人格權，被害人受有非財產上損害，請求
    加害人賠償相當金額之慰撫金時，法院對於慰撫金之量定，
    應斟酌實際加害情形、對名譽所造成之影響、被害人所受精
    神上痛苦之程度、雙方之身分、地位、經濟狀況及其他之各
    種情形，以核定相當之數額。經查，原告因被告之過失侵權
    行為受有前述傷勢，業如前述，其精神上自受有相當程度之
    痛苦，是原告請求被告給付精神慰撫金，應屬有據。復查，
    原告現為廚師，高中肄業，每月收入約5萬元，於系爭事故
    發生時之108年有所得收入共1筆，給付總額共277,200元，
    名下無其他財產資料；被告則為高中肄業，系爭事故發生前
    為電子公司作業員，每月收入約2萬餘元，108年有所得收入
    共1筆，給付總額共269,351元，名下無其他財產資料等情，
    業據原告陳明在卷，並有兩造近5年稅務電子閘門財產所得
    調件明細表在卷可稽，本院審酌原告受傷之程度、被告迄今
    未賠償原告任何損害，暨兩造之身分、地位、教育程度、經
    濟狀況等一切狀況，認原告請求被告賠償之精神慰撫金數額
    50,000元，尚屬適當。
(四)綜上，原告因系爭事故所受之損害，合計為82,940元【計算
    式：醫療費用690元＋系爭車輛修復費用32,250元＋精神慰
    撫金50,000元＝82,940元】。
六、被告雖另辯稱原告於事發時在肇事路段之彎道因車速過快而
    撞及被告車輛，同為肇事因素，就系爭事故之發生與有過失
    云云。然查，被告於上揭刑事案件偵查中陳稱系爭事故發生
    時，其騎乘之被告車輛係右邊腳踏墊碰撞等語；原告則陳稱
    本件事故發生時，其騎乘之系爭車輛係車頭處碰撞等語，有
    前揭偵查案件109年2月26日訊問筆錄可稽。復依上揭現場照
    片所示，被告車輛右邊腳踏墊車損部位，係靠近前車輪處，
    系爭車輛車損部位則係在前車頭處，足見被告騎乘被告車輛
    行經肇事丁字岔路，應係甫於向左迴轉之際，即與直行之系
    爭車輛相撞，被告斯時並未向左迴轉完畢或迴轉相當幅度，
    而足使對向直行駛至肇事路口之原告明顯可見被告之車輛行
    進動向，原告自無充分反應時間緊急避煞以防免系爭事故之
    發生。且查，系爭事故之發生原因，經送請交通部公路總局
    基宜區車輛行車事故鑑定會鑑定及交通部公路總局車輛行車
    事故鑑定覆議會覆議，亦咸認被告駕車行經本件肇事路口，
    向左迴車未注意對向直行來車並讓其先行，為肇事原因；原
    告駕車執行煞閃不及，無肇事因素，有前揭刑事案卷附該行
    車事故鑑定會以108年9月6日北監基宜鑑字第1080206284號
    函附鑑定意見書及該行車事故鑑定覆議會以109年4月8日路
    覆字第1090023773號函附覆議意見書可稽，原告復經基隆地
    檢署以108年度偵字第3617號為不起訴處分確定，有偵查卷
    附不起訴處分書足參，堪認原告就系爭事故之發生並無過失
    可言，是被告辯稱原告就系爭事故之發生與有過失云云，難
    認有據。
七、末按給付有確定期限者，債務人自期限屆滿時起，負遲延責
    任；給付無確定期限者，債務人於債權人得請求給付時，經
    其催告而未為給付，自受催告時起，負遲延責任。其經債權
    人起訴而送達訴狀，或依督促程序送達支付命令，或為其他
    相類之行為者，與催告有同一之效力，民法第229條第1項、
    第2項分別定有明文。又遲延之債務，以支付金錢為標的者
    ，債權人得請求依法定利率計算之遲延利息。但約定利率較
    高者，仍從其約定利率；應付利息之債務，其利率未經約定
    ，亦無法律可據者，週年利率為5%，民法第233條第1項、第
    203條亦有明文。本件原告請求被告給付損害賠償額之債權
    ，並無確定期限，應自被告受催告時起，始負遲延責任。從
    而，原告依侵權行為及債權讓與之法律關係，請求被告給付
    82,940元，及自刑事附帶民事起訴狀繕本送達被告之翌日即
    109年9月5日起至清償日止，按年息5%計算之利息，為有理
    由，應予准許。
八、本件原告因系爭事故受傷而請求被告賠償醫療費用及慰撫金
    部分，係刑事附帶民事訴訟，而由本院刑事庭移送民事庭，
    依法不需徵收裁判費；原告請求被告賠償過失毀損系爭車輛
    所致之損失，則與被告被訴之犯罪事實無關，不得依刑事附
    帶民事訴訟程序請求賠償，是該部分之訴應徵裁判費1,000
    元，並由敗訴之被告負擔。
九、本判決係適用小額訴訟程序所為被告敗訴之判決，依民事訴
    訟法第436條之20之規定，應依職權宣告假執行，爰依職權
    宣告之。
中　　華　　民　　國　　110 　年　　4 　　月　　16　　日
                  基隆簡易庭法  官  姚貴美　　　　　
以上正本係照原本作成。
對於本件判決如有不服，應於收受送達後20日內向本院提出上訴
書狀，上訴於本院合議庭，並按他造當事人之人數附具繕本。
當事人之上訴，非以判決違背法令為理由不得為之，上訴狀應記
載上訴理由，表明下列各款事項：
㈠原判決所違背之法令及其具體內容。
㈡依訴訟資料可認為原判決有違背法令之具體事實。
如委任律師提起上訴者，應一併繳納上訴審裁判費。
中　　華　　民　　國　　110 　年　　4 　　月　　16　　日
                            書記官　湯惠芳
附表：系爭估價單
編  號      修復項目     修復金額   (新臺幣)  1      三角台    3,000元  2     右前檔板    1,200元  3     左前檔板    1,200元  4    前檔板上蓋      800元  5       珠巢      500元  6      右護條      700元  7      左護條      700元  8     前避震器    4,500元  9      大燈組    3,000元 10      前土除      750元 11      碼表座      500元 12   左離合器外蓋      650元 13     車手頂蓋      400元 14 申請車台及驗車費   15,000元